---
title: "Bases de Datos - Proyecto 1"
author: "Davis Alvarez - 15842"
date: "Febrero 28, 2019"
output:
  html_document: default
  pdf_document: default
---

```{r setup, include=FALSE}
knitr::opts_chunk$set(echo = TRUE)
```

```{r librerias, message=FALSE, warning=FALSE, include=FALSE}
#Importamos las librerias utilizadas
library(DBI) # Manejador de BD
library(knitr) #Herramienta para generar tablas y graficas
```


#Introducción
Históricamente, se conoce que el primer avión que emprendió vuelo exitosamente fue construido por los hermanos Wright. Hoy en día, los aviones se han vuelto algo cotidiano y que ha generado una competencia entre las aerolíneas existentes. Es por esta razón que se ha planteado la pregunta de investigación **¿qué aerolínea se desempeñó mejor durante el 2017-2018?** . La cual busca identificar las características que puede tener una aerolínea para que sea considerada preferible sobre las otras.


###Base de datos

La base de datos utilizada para esta investigación se obtuvo en la página web de  [BTS](https://www.transtats.bts.gov/OT_Delay/OT_DelayCause1.asp), la cual contiene información sobre los vuelos comerciales realizados las aerolíneas más grandes en los Estados Unidos. La información que se puede encontrar en este set de datos abarca desde 1987 a 2018, en donde se detalla información sobre los vuelos retrasados, los puntuales, los cancelados, los desviados, entre otro.  

Con ayuda del DBI, el cual es una Interfaz de Base de Datos que permite comunicarse con una base de datos SQLite, PostgreSQL o MySQL de forma sencilla y efectiva, se creó la conexión hacia la Base de Datos de las Aerolíneas.
```{r echo=TRUE, message=FALSE, warning=FALSE}

cnn <- dbConnect(RSQLite::SQLite(), "DB/ontime-2017-2018.db")

```

La base de datos está estructurada de manera relacional, esta cuenta con 20 tablas:

```{r echo=FALSE, message=FALSE, warning=FALSE}

resultado <- as.data.frame(dbListTables(cnn))

kable(resultado, col.names ="Tablas en la DB")
```


Como parte de la compresión de la Base de Datos de los Vuelos, se realizo un diagrama de Entidad Relación con las características principales. El cual puede ser accedido [este enlace.](https://drive.google.com/file/d/1C3I0duq_1f3b1xYcjBtNqiGnLMXnqjMU/view?usp=sharing)

#Análisis Exploratorio

Con el fin de responder la pregunta de investigación, se planteó indagar más sobre las aerolineas del set de datos. Por esta razón se plantearon interrogantes adicionales que respondieran aspectos especificos sobre el comportamiento de las compañias aérias. Cada una de estas preguntas se planteó con el fin de contribuir en la solución de la pregunta de investigación. 


###Pregunta 1
#### ¿Qué aerolínea realizó mayor cantidad de vuelos durante el 2017 y 2018?

Con esta pregunta se buscó identificar las aerolíneas que presentaronn mayor actividad durante los ultimos dos años, es decir en 2017 y 2018, con el fin de identificar cuales pueden ser las compañias más grandes en los Estados Unidos.

```sql 
SELECT airline_id.Code, airline_id.Description, count(ontime.Flights)/1000 AS Vuelos
FROM ontime
    INNER JOIN airline_id ON ontime.DOT_ID_Reporting_Airline = airline_id.Code
GROUP BY airline_id.Code
ORDER BY Vuelos DESC
```

```{r Pregunta1, echo=FALSE, message=FALSE, warning=FALSE}
query <- "SELECT airline_id.Code, airline_id.Description, count(ontime.Flights)/1000 AS Vuelos FROM ontime INNER JOIN airline_id ON ontime.DOT_ID_Reporting_Airline = airline_id.Code GROUP BY airline_id.Code ORDER BY Vuelos DESC"

res <- dbSendQuery(cnn, query)
resQuery<-dbFetch(res)

kable(resQuery, caption = "Resultado de la Consulta:")

```

En el resultado obtenido al ejecutar la Consulta, encontramos que _Southwest Airlines Co._ es la Aerolínea con más vuelos realizados en el periodo de 2017 al 2018, con una diferencia de más de 700 mil vuelos ante _Delta Air Lines Inc._, quien es la segunda en realizar más vuelos en este periodo. 
Con los resultados se puedo observar qué solo se tienen registros de 18 compañias aéras en la Base de Datos de Vuelos. Apesar de tener registradas 1000 aerolineas en la tabla de *airline_id* .


###Pregunta 2
#### ¿Qué aerolínea ha tenido menos vuelos cancelados?

El conocer cual compañía aérea tiene mayor cantidad de vuelos cancelados puede ser útil para saber cuál puede ser la más confiable. Por esta razón se buscó identificar cual dé es la que presento mayor cantidad de vuelos cancelados en los últimos 2 años.

```sql
SELECT airline_id.Code , airline_id.Description , SUM(ontime.Cancelled) as Cancelados
FROM ontime
    INNER JOIN airline_id  ON ontime.DOT_ID_Reporting_Airline = airline_id.Code
GROUP BY airline_id.Code
ORDER BY Cancelados ASC;
```

```{r Pregunta2, echo=FALSE, message=FALSE, warning=FALSE}
query <- "SELECT airline_id.Code , airline_id.Description , SUM(ontime.Cancelled) as Cancelados FROM ontime INNER JOIN airline_id  ON ontime.DOT_ID_Reporting_Airline = airline_id.Code GROUP BY airline_id.Code ORDER BY Cancelados ASC;"

res <- dbSendQuery(cnn, query)
resQuery<-dbFetch(res)

kable(resQuery, caption = "Resultado de la Consulta:")

```

En los resultados de esta Consulta podemos observar que _Southwest Airlines Co._ fue la compañía que presento mayor cantidad de vuelos cancelados durante el periodo seleccionado y que _Hawaiian Airlines Inc._ es la que menos vuelos cancelo. Pero la cantidad de vuelos cancelados puede no ser tan importante como la probabilidad de que un vuelo sea cancelado. Por lo que se decidió realizar otra Consulta para obtener el porcentaje de vuelos cancelados.

```sql
SELECT airline_id.Code , airline_id.Description , SUM(ontime.Cancelled)/sum(ontime.Flights) as PorcentajeCancelados
FROM ontime
    INNER JOIN airline_id  ON ontime.DOT_ID_Reporting_Airline = airline_id.Code
GROUP BY airline_id.Code
ORDER BY PorcentajeCancelados ASC;

```

```{r Pregunta2-1, echo=FALSE, message=FALSE, warning=FALSE}
query <- "SELECT airline_id.Code , airline_id.Description , SUM(ontime.Cancelled)/sum(ontime.Flights) as PorcentajeCancelados
FROM ontime INNER JOIN airline_id  ON ontime.DOT_ID_Reporting_Airline = airline_id.Code GROUP BY airline_id.Code ORDER BY PorcentajeCancelados ASC;
"

res <- dbSendQuery(cnn, query)
resQuery<-dbFetch(res)

kable(resQuery, caption = "Resultado de la Consulta:")

```

En este caso, se puede observar que _Hawaiian Airlines Inc._ sigue siendo la compañía que menor porcentaje de vuelos cancelados tiene, pero en el caso de la compañía que tiene mayor porcentaje de vuelos cancelados es _PSA Airlines Inc._ con el 4% de vuelos cancelados en los últimos 2 años.


###Pregunta 3
####¿Qué aerolínea presenta menor cantidad de retraso antes del abordaje?

Conocer las causas de retraso antes del abordaje del avión es importante debido a que el menor tiempo de espera es sinónimo de eficiencia del personal y por ende mejor organización. Por esta razón se planteó identificar las aerolíneas que presentan menor tiempo en las causas de retraso como la seguridad, NAS, cargador y aeronave. Es importante resaltar que no se tomó en cuenta los retrasos causados por el clima, ya que es algo que no se puede controlar y es afectado directamente por cada región.

```sql
SELECT airline_id.Code , airline_id.Description, (security + carrier + nas + aircraft) as Retraso
FROM (
    SELECT DOT_ID_Reporting_Airline as idC,  AVG(SecurityDelay) as security, 
        AVG(CarrierDelay) as carrier, AVG(NasDelay) as nas,  
        AVG(LateAircraftDelay) as aircraft 
    FROM ontime
    GROUP BY DOT_ID_Reporting_Airline
    )
INNER JOIN airline_id  ON idC = airline_id.Code
ORDER BY Retraso ASC;
```

```{r Pregunta3, echo=FALSE, message=FALSE, warning=FALSE}
query <- "SELECT airline_id.Code , airline_id.Description, (security + carrier + nas + aircraft) as Retraso FROM (SELECT DOT_ID_Reporting_Airline as idC,  AVG(SecurityDelay) as security, AVG(CarrierDelay) as carrier, AVG(NasDelay) as nas, AVG(LateAircraftDelay) as aircraft FROM ontime GROUP BY DOT_ID_Reporting_Airline ) INNER JOIN airline_id  ON idC = airline_id.Code ORDER BY Retraso ASC;"

res <- dbSendQuery(cnn, query)
resQuery<-dbFetch(res)

kable(resQuery, caption = "Resultado de la Consulta:")

```

Para obtener el resultado de esta Consulta, primero se calculó la cantidad promedio de retraso por cada una de las 4 causas de retraso elegidas en cada aerolínea. Luego se sumó los 4 promedios para obtener la cantidad promedio de retraso en un vuelo. El resultado indicó que la compañía que presenta mayor promedio de retraso por vuelo es _JetBlue Airways_ y la compañía que presenta menos retraso es _Hawaiian Airlines Inc._. 

###Pregunta 4
####¿Qué aerolínea presenta menor cantidad de retraso después del abordaje?

Ahora que se tiene conocimiento sobre el retroso de las compañias aereas antes de abordar el avion, se procedio a distinguir cuales son las aerolineas con manor retraso despues de abordaje. Para calcular este retraso se tomó en cuenta el retraso de despegue y de aterrizage de cada vuelo. 

```sql

```

```{r Pregunta4, echo=FALSE, message=FALSE, warning=FALSE}
query <- "SELECT airline_id.Code , airline_id.Description, (departure + arrival) as Retraso FROM (SELECT DOT_ID_Reporting_Airline as idC,  AVG(DepDelay) as departure, AVG(ArrDelay) as arrival FROM ontime GROUP BY DOT_ID_Reporting_Airline) INNER JOIN airline_id  ON idC = airline_id.Code ORDER BY Retraso ASC;"

res <- dbSendQuery(cnn, query)
resQuery<-dbFetch(res)

kable(resQuery, caption = "Resultado de la Consulta:")

```

Para obtener el resultado de esta Consulta, primero se calculó la cantidad promedio de retraso del despegue y del aterrizaje.Posteriormente se sumó promedios para obtener la cantidad promedio de retraso. El resultado indicó que la compañía que presenta mayor promedio de retraso por vuelo es _JetBlue Airways_ y la compañía que presenta menos retraso es _Hawaiian Airlines Inc._.

###Pregunta 5
#### ¿Qué aerolínea mejor promedio de vuelos puntuales?

La puntualidad es una cualidad importante cuando se trata de viajes importantes. Por esta razón se decidió buscar cuales aerolíneas presentan el mayor porcentaje de vuelos que aterrizaron en el tiempo esperado o antes.  

```sql
SELECT airline_id.Code , airline_id.Description , (puntuales/vuelosT) as PorcentajePuntuales
FROM ( SELECT DOT_ID_Reporting_Airline as idC,  SUM(Flights) as puntuales
    FROM ontime
    WHERE ArrDelay<1
    GROUP BY DOT_ID_Reporting_Airline
    ORDER BY DOT_ID_Reporting_Airline ASC
    )
    INNER JOIN airline_id  ON idC = airline_id.Code
    INNER JOIN (SELECT DOT_ID_Reporting_Airline as idAir, count(Flights) as vuelosT
                    FROM ontime
                    group by DOT_ID_Reporting_Airline 
                    ORDER BY DOT_ID_Reporting_Airline ASC) vTotales on vTotales.idAir = airline_id.Code
GROUP BY airline_id.Code
ORDER BY PorcentajePuntuales DESC;
```

```{r Pregunta5, echo=FALSE, message=FALSE, warning=FALSE}
query <- "SELECT airline_id.Code , airline_id.Description , (puntuales/vuelosT) as PorcentajePuntuales FROM ( SELECT DOT_ID_Reporting_Airline as idC, SUM(Flights) as puntuales FROM ontime WHERE ArrDelay<1 GROUP BY DOT_ID_Reporting_Airline ORDER BY DOT_ID_Reporting_Airline ASC) INNER JOIN airline_id  ON idC = airline_id.Code INNER JOIN (SELECT DOT_ID_Reporting_Airline as idAir, count(Flights) as vuelosT FROM ontime group by DOT_ID_Reporting_Airline ORDER BY DOT_ID_Reporting_Airline ASC) vTotales on vTotales.idAir = airline_id.Code GROUP BY airline_id.Code ORDER BY PorcentajePuntuales DESC;"

res <- dbSendQuery(cnn, query)
resQuery<-dbFetch(res)

kable(resQuery, caption = "Resultado de la Consulta:")

```

En los resultados podemos observar que _Delta Air Lines Inc._ aterriza el 71% de sus vuelos en el tiempo previsto, mientras que _Virgin America_ es la alinea que tiene menor porcentaje de vuelos aterrizados puntalmente con el 52% de vuelos a tiempo. También es importante resaltar que muchas de las compañías de aviones presentan aterrizar alrededor del 60% de sus vuelos a tiempo y que muchos retrasos en el aterrizaje pueden ser no significativos. Por lo que se recomienda realizar un análisis de la cantidad promedio de retraso en el aterrizaje por cada aerolínea.

###Pregunta 6
####¿Qué aerolínea visita más aeropuertos?

La cantidad de aeropuertos visitados por una aerolínea nos dice la cantidad de terreno que cubre cada aerolínea, lo que se traduce en más opciones de vuelos para distintos destinos. Por esta razón se planteó encontrar cual es la aerolínea que visita más aeropuertos dentro de los Estados Unidos.

```sql
SELECT airline_id.Description, COUNT(idCompa) as CantidadVisitados
FROM(SELECT DISTINCT DOT_ID_Reporting_Airline AS idCompa, airport_id.Code as idAir
        FROM ontime
        INNER JOIN airport_id ON airport_id.Code=ontime.OriginAirportId)
INNER JOIN airline_id ON idCompa = airline_id.Code
GROUP BY idCompa
ORDER BY CantidadVisitados DESC;
```

```{r Pregunta6, echo=FALSE, message=FALSE, warning=FALSE}
query <- "SELECT airline_id.Description, COUNT(idCompa) as CantidadVisitados FROM(SELECT DISTINCT DOT_ID_Reporting_Airline AS idCompa, airport_id.Code as idAir FROM ontime INNER JOIN airport_id ON airport_id.Code=ontime.OriginAirportId) INNER JOIN airline_id ON idCompa = airline_id.Code GROUP BY idCompa ORDER BY CantidadVisitados DESC;"

res <- dbSendQuery(cnn, query)
resQuery<-dbFetch(res)

kable(resQuery, caption = "Resultado de la Consulta:")

```

Podemos observar que _SkyWest Airlines Inc._ es la aerolínea que realiza vuelos desde la mayor cantidad de destinos, con 268 lugares diferentes. También, se puedo observar que _Hawaiian Airlines Inc._ solamente hace viajes desde 18 aeropuertos diferentes. 

###Pregunta 7
#### ¿Qué aerolínea ha tenido menor promedio de vuelos desviados?

Identificar la cantidad de vuelos que fueron desviados es importante, ya que, de esta manera se puede observar si una aerolínea cambia los destinos de sus vuelos recurrentemente. Por esta razón se buscó identificar la compañía de aviones que tiene mayor promedio de vuelos desviados.

```sql
SELECT airline_id.Code , airline_id.Description , SUM(ontime.Diverted)/sum(ontime.Flights) as PorcentajeDesviados
FROM ontime
    INNER JOIN airline_id  ON ontime.DOT_ID_Reporting_Airline = airline_id.Code
GROUP BY airline_id.Code
ORDER BY PorcentajeDesviados DESC;
```

```{r Pregunta7, echo=FALSE, message=FALSE, warning=FALSE}
query <- "SELECT airline_id.Code , airline_id.Description , SUM(ontime.Diverted)/sum(ontime.Flights) as PorcentajeDesviados FROM ontime INNER JOIN airline_id  ON ontime.DOT_ID_Reporting_Airline = airline_id.Code GROUP BY airline_id.Code ORDER BY PorcentajeDesviados DESC;"

res <- dbSendQuery(cnn, query)
resQuery<-dbFetch(res)

kable(resQuery, caption = "Resultado de la Consulta:")

```

El resultado de esta Consulta indicó que la cantidad de vuelos desviados en general es poca para todas las compañías. Tomando en cuenta que estos desvíos pueden ser causados por el clima, puede que este porcentaje no sea muy importante para tomar en cuanta en la resolución de la pregunta de investigación.

###Pregunta 8
#### ¿Qué aerolínea tuvo mayor Distancia recorrida durante la temporada alta?



```sql
SELECT airline_id.Code, airline_id.Description, CAST(Promedio_Distancia AS INTEGER) AS Distancia
FROM 
    (SELECT ontime.DOT_ID_Reporting_Airline as idAero, sum(ontime.Distance)/1000000 as Promedio_Distancia
    FROM ontime
    LEFT JOIN months ON ontime.Month = months.Code 
    WHERE months.Description = 'January' OR months.Description = 'February' OR months.Description = 'July'
    OR months.Description = 'August' OR months.Description = 'December'
    GROUP BY ontime.DOT_ID_Reporting_Airline)
LEFT JOIN airline_id ON idAero = airline_id.Code
ORDER BY Distancia DESC;
```

```{r Pregunta8, echo=FALSE, message=FALSE, warning=FALSE}
query <- "SELECT airline_id.Code, airline_id.Description, CAST(Promedio_Distancia AS INTEGER) AS Distancia FROM (SELECT ontime.DOT_ID_Reporting_Airline as idAero, sum(ontime.Distance)/1000000 as Promedio_Distancia FROM ontime LEFT JOIN months ON ontime.Month = months.Code  WHERE months.Description = 'January' OR months.Description = 'February' OR months.Description = 'July' OR months.Description = 'August' OR months.Description = 'December' GROUP BY ontime.DOT_ID_Reporting_Airline) LEFT JOIN airline_id ON idAero = airline_id.Code ORDER BY Distancia DESC;"

res <- dbSendQuery(cnn, query)
resQuery<-dbFetch(res)

kable(resQuery, caption = "Resultado de la Consulta:")

```

#Analisis de resultados

Para realizar la comparación entre las compañías aéreas en cada una de las Consultas se realizó una [Tabla de Comparación](https://drive.google.com/file/d/1mhX_aI6NyXxuO5ArnBBBoHL4gFd8DJdo/view?usp=sharing), en la cual se colocó cada aerolínea según su resultado. De esta manera se pudo observar su comportamiento, respecto a la consistencia de sus resultados comparadas contra las otras líneas aéreas.

Debido a que, en la Tabla de Comparación se puede notar que _Delta Air Lines Inc._ siempre se encuentra en el en los puestos más altos y que en las categorías más importantes está en los primeros lugares, se recomienda realizar la inversión en esta compañía. Por lo que la respuesta a la pregunta de investigación **¿qué aerolínea se desempeñó mejor durante el 2017-2018?** es  _Delta Air Lines Inc._.

